---
title: "Cтатистический отчет Исследование эффективности препарата Эргоферон"
author: 'Лидия Карпович, Иван Лебедев, Ольга Потанина, Галина Чёрная '
date: "`r Sys.Date()`"
output:
  word_document: default
  html_document: default
---

```{r setup, include=FALSE}
knitr::opts_chunk$set(echo = TRUE)
library(tidyverse)
library(TrialSize)
library(epiR)
library(gtsummary)
library(BSDA)
library(flextable)
```

# Расчёт размера выборки в КИ

Гипотеза превосходства

Исследование превосходства препарата гомеопатическим препарата Эргоферон над плацебо в лечении ОРВИ. Первичная конечная точка – время для облегчения всех симптомов ОРВИ в днях (с момента начала приёма препарата*). Из литературных данных известно, что на фоне лечения препаратом Эргоферон средняя длительность болезни составляет 4.5 ± 1.7 дней, в плацебо группе 5.2 ± 2.2. Границу превосходства предполагается установить равной 1 дню.

*приём препарата начинается не позже 1 дня с момента развития симптомов заболевания

H0: T-R >= d 
Ha: T-R < d

```{r}
# Расчет минимального объема выборки разными пакетами

TwoSampleMean.NIS(
    alpha = 0.025,
    beta = 0.2,
    k = 1,
    sigma = sqrt(0.5*(1.7^2 + 2.2^2)) %>% round(2), 
    delta = 4.5 - 5.2,
    margin = -1
)

epi.sssupc(
    treat = 5.2,
    control = 4.5,
    sigma = sqrt(0.5*(1.7^2 + 2.2^2)) %>% round(2),
    delta = 1,
    alpha = 0.025,
    power = 0.8,
    n = NA,
    r = 1
)

# Число пациентов в каждой группе с учетом 20% выбываемости

round(677*100/80+1, digits = 0) 

# Общее исло пациентов с учетом 20% выбываемости

round((677*100/80+1)*2, digits = 0) 
```

# Открытие и проверка данных

Повторяющихся строк, а также значимого количества пропущенных значений обнаружено не было

```{r}
df <- read.csv("team_3.csv", sep = ";", dec = ",") %>% 
  mutate(
    across(c(contains("_GRP"), contains("_GEN"), contains("_ECG"), contains("_ECG"), contains("_PHYS"), contains("_VIT")), ~ as.factor(.x))
    )

# Дубликаты
any(duplicated(df))

df %>% glimpse()

# Количество пропущенных значений в датасете, если 0 не считать таковыми 

df %>%
  summarize_all(~sum(is.na(.)))

# Количество пропущенных значений в датасете, если 0 считать таковыми

df %>%
  summarize_all(~sum(ifelse(. == 0, T, F)))
```

# Представление данных

В таблице представлены описательные статистики 
Для количественных переменных:
  Количество наблюдений; 	
	Среднее арифметическое; 	
	95% доверительный интервал (ДИ) для среднего; 	
	Стандартное отклонение;	
	Медиана;
	Межквартильный размах;
	Минимальное значение;
	Максимальное значение.
Для порядковых и качественных показателей:
	Абсолютная частота (количество наблюдений);
	Относительная частота (в процентах).

```{r}
df %>% 
  select(-ID) %>% 
  tbl_summary(type = all_continuous() ~ "continuous2",
              label = list(V0_GRP = "Группа",
                           V0_DEM_GEN ~ "Пол", 
                           V0_DEM_AGE ~ "Возраст",
                           END_TIME ~ "Время_до_улучшения, дни",
                           V1_CB_WBC ~ "Лейкоциты_Визит_1, х10^9/л",
                           V1_CB_RBC ~ "Эритроциты_Визит_1, х10^9/л",
                           V1_CB_HGB ~ "Гемоглобин_Визит_1, г/л",
                           V1_CB_HCT ~ "Гематокрит_Визит_1", 
                           V1_CB_PLT ~ "Тромбоциты_Визит_1,х10^9/л", 
                           "V1_CB_NEUT." ~ "Нейтрофилы_Визит_1, х 10^9/л",
                           "V1_CB_LYM." ~ "Лимфоциты_Визит_1, х 10^9/л",
                           "V1_CB_MON." ~ "Моноциты_Визит_1, х 10^9/л",
                           "V1_CB_EO." ~ "Эозинофилы_Визит_1, х 10^9/л",
                           "V1_CB_BAS." ~ "Базофилы_Визит_1, х 10^9/л",
                           V1_NORM_ECG ~ "Отклонения_ЭКГ_Визит_1",
                           V1_NORM_PHYS ~ "Отклонения_Физ_осмотр_Визит_1",
                           V1_NORM_VIT ~ "Отклонения_Вит_показатели_Визит_1",
                           V2_CB_WBC ~ "Лейкоциты_Визит_2, х10^9/л",
                           V2_CB_RBC ~ "Эритроциты_Визит_2, х10^9/л",
                           V2_CB_HGB ~ "Гемоглобин_Визит_2, г/л",
                           V2_CB_HCT ~ "Гематокрит_Визит_2", 
                           V2_CB_PLT ~ "Тромбоциты_Визит_2,х10^9/л", 
                           "V2_CB_NEUT." ~ "Нейтрофилы_Визит_2, х 10^9/л",
                           "V2_CB_LYM." ~ "Лимфоциты_Визит_2, х 10^9/л",
                           "V2_CB_MON." ~ "Моноциты_Визит_2, х 10^9/л",
                           "V2_CB_EO." ~ "Эозинофилы_Визит_2, х 10^9/л",
                           "V2_CB_BAS." ~ "Базофилы_Визит_2, х 10^9/л",
                           V2_NORM_ECG ~ "Отклонения_ЭКГ_Визит_2",
                           V2_NORM_PHYS ~ "Отклонения_Физ_осмотр_Визит_2",
                           V2_NORM_VIT ~ "Отклонения_Вит_показатели_Визит_2"),
              statistic = all_continuous() ~ c(
                "{N_nonmiss}",
                "{mean}",
                "{sd}",
                "{median}",
                "{p25}-{p75}",
                "{min}",
                "{max}")
              )
```

# Доверительные интервалы

В таблице представлены 95% ДИ для среднего в случае количественных данных и 95% ДИ Уилсона для порядковых и качественных показателей.

```{r}
df %>% 
  select(-ID) %>% 
  tbl_summary(by = V0_GRP,
              type = list(c("V1_CB_MON.", "V1_CB_EO.", "V1_CB_BAS.", "V2_CB_MON.", "V2_CB_EO.", "V2_CB_BAS.") ~ 'continuous'),
              label = list(V0_DEM_GEN ~ "Пол", 
                           V0_DEM_AGE ~ "Возраст",
                           END_TIME ~ "Время_до_улучшения, дни",
                           V1_CB_WBC ~ "Лейкоциты_Визит_1, х10^9/л",
                           V1_CB_RBC ~ "Эритроциты_Визит_1, х10^9/л",
                           V1_CB_HGB ~ "Гемоглобин_Визит_1, г/л",
                           V1_CB_HCT ~ "Гематокрит_Визит_1", 
                           V1_CB_PLT ~ "Тромбоциты_Визит_1,х10^9/л", 
                           "V1_CB_NEUT." ~ "Нейтрофилы_Визит_1, х 10^9/л",
                           "V1_CB_LYM." ~ "Лимфоциты_Визит_1, х 10^9/л",
                           "V1_CB_MON." ~ "Моноциты_Визит_1, х 10^9/л",
                           "V1_CB_EO." ~ "Эозинофилы_Визит_1, х 10^9/л",
                           "V1_CB_BAS." ~ "Базофилы_Визит_1, х 10^9/л",
                           V1_NORM_ECG ~ "Отклонения_ЭКГ_Визит_1",
                           V1_NORM_PHYS ~ "Отклонения_Физ_осмотр_Визит_1",
                           V1_NORM_VIT ~ "Отклонения_Вит_показатели_Визит_1",
                           V2_CB_WBC ~ "Лейкоциты_Визит_2, х10^9/л",
                           V2_CB_RBC ~ "Эритроциты_Визит_2, х10^9/л",
                           V2_CB_HGB ~ "Гемоглобин_Визит_2, г/л",
                           V2_CB_HCT ~ "Гематокрит_Визит_2", 
                           V2_CB_PLT ~ "Тромбоциты_Визит_2,х10^9/л", 
                           "V2_CB_NEUT." ~ "Нейтрофилы_Визит_2, х 10^9/л",
                           "V2_CB_LYM." ~ "Лимфоциты_Визит_2, х 10^9/л",
                           "V2_CB_MON." ~ "Моноциты_Визит_2, х 10^9/л",
                           "V2_CB_EO." ~ "Эозинофилы_Визит_2, х 10^9/л",
                           "V2_CB_BAS." ~ "Базофилы_Визит_2, х 10^9/л",
                           V2_NORM_ECG ~ "Отклонения_ЭКГ_Визит_2",
                           V2_NORM_PHYS ~ "Отклонения_Физ_осмотр_Визит_2",
                           V2_NORM_VIT ~ "Отклонения_Вит_показатели_Визит_2"),
              statistic = list(
                all_continuous() ~ "{mean} ({sd})",
                all_categorical() ~ "{n} / {N} ({p}%)"
                 )) %>%
  add_overall() %>% 
  add_ci(
    method = list(all_categorical() ~ "wilson", 
                  all_continuous() ~ "t.test"),
    include = everything(),
    conf.level = 0.95)
```

# Cравнение базовых характеристик пациентов

Значимых различий в базовых характеристиках между группами выявлено не было.

```{r, message=FALSE}
df %>% 
  select(starts_with(c ("V0_", "V1_"))) %>% 
  tbl_summary(
    type = list(c("V1_CB_MON.", "V1_CB_EO.", "V1_CB_BAS.") ~ 'continuous'),
    statistic = list(all_continuous() ~ "{mean} ({sd})"),
    by = V0_GRP,
    label = list(V0_DEM_GEN ~ "Пол", 
                 V0_DEM_AGE ~ "Возраст",
                 V1_CB_WBC ~ "Лейкоциты_Визит_1, х10^9/л",
                 V1_CB_RBC ~ "Эритроциты_Визит_1, х10^9/л",
                 V1_CB_HGB ~ "Гемоглобин_Визит_1, г/л",
                 V1_CB_HCT ~ "Гематокрит_Визит_1", 
                 V1_CB_PLT ~ "Тромбоциты_Визит_1,х10^9/л", 
                 "V1_CB_NEUT." ~ "Нейтрофилы_Визит_1, х 10^9/л",
                 "V1_CB_LYM." ~ "Лимфоциты_Визит_1, х 10^9/л",
                 "V1_CB_MON." ~ "Моноциты_Визит_1, х 10^9/л",
                 "V1_CB_EO." ~ "Эозинофилы_Визит_1, х 10^9/л",
                 "V1_CB_BAS." ~ "Базофилы_Визит_1, х 10^9/л",
                 V1_NORM_ECG ~ "Отклонения_ЭКГ_Визит_1",
                 V1_NORM_PHYS ~ "Отклонения_Физ_осмотр_Визит_1",
                 V1_NORM_VIT ~ "Отклонения_Вит_показатели_Визит_1")
    )%>% 
  add_p(list(all_continuous() ~ "t.test", 
             all_categorical() ~ "chisq.test"))
```

# Анализ конечной точки

Для проверки основной гипотезы исследования в качестве первичной конечной точки выбрано среднее время от появления симптомов ОРВИ (в днях) до улучшения состояния пациента.
В ходе анализа конечной точки статистически значимых различий выявлено не было, H0 не отвергается, то есть на основании имеющихся данных мы не можем сделать вывод разлиции эффектов препарата Эргоферон и плацебо на время от появления симптомов ОРВИ (в днях) до улучшения состояния пациента.

```{r}
res <- z.test(df$END_TIME[df$V0_GRP == "Эргоферон"], df$END_TIME[df$V0_GRP == "Плацебо"], alternative = "two.sided", sigma.x=1.7, sigma.y=2.2)
res <- broom::tidy(res)
res %>% flextable()

observed <- res$statistic

# Создание последовательности значений x
x_values <- seq(-4, 4, by = 0.01)

# Расчет значений Плотности Вероятности (PDF) для стандартного нормального распределения
pdf_normal <- dnorm(x_values, mean = 0, sd = 1)

# Квантили
quantiles <- c(0.025, 0.975)

quantile_values <- qnorm(quantiles, mean = 0, sd = 1)

# Создание данных для построения графика
pdf_data <- data.frame(x = x_values, Probability = pdf_normal)

# Создание графика PDF для визуализации стандартного нормального распределения
ggplot(pdf_data, aes(x = x)) +
  geom_line(aes(y = Probability), linewidth = 1, color = "black", linetype = "solid") +
  geom_vline(xintercept = quantile_values, linewidth = 2, linetype = "solid", color = "blue") +
  geom_vline(xintercept = observed, linewidth = 2, linetype = "dashed", color = "red") +
  annotate("text", x = quantile_values[1]-0.15, y = 0.2, label = sprintf("Q(%.3f)=%.2f", quantiles[1], quantile_values[1]), hjust = 0, angle = 90) +
  annotate("text", x = quantile_values[2]-0.15, y = 0.2, label = sprintf("Q(%.3f)=%.2f", quantiles[2], quantile_values[2]), hjust = 0, angle = 90) +
  annotate("text", x = observed-0.15, y = 0.1, label = 'Наблюдаемая статистика', hjust = 0, angle = 90)+
  labs(title = "PDF стандартного нормального распределения", x = "x", y = "Плотность вероятности") +
  theme(panel.background = element_rect(fill = 'white', color = 'black'),
        panel.grid.major = element_line(color = 'black', linetype = 'solid', linewidth = 0.1),
        panel.grid.minor = element_line(color = 'black', linetype = 'solid', linewidth = 0.1),
        axis.text.y=element_blank(),
        axis.ticks.y=element_blank())
```

# Оценка размера эффекта

В ходе оценки эффективности препарата сделан вывод об отсутствии превосходящего эффекта препарата Эргоферон над плацебо, поскольку правая граница 95% ДИ не пересекла заданную границу превосходства в -1 день, то есть клинически значимый эффект отсутствует.

```{r}
res_data <- 
  data_frame(x = rep(-0.1726494, length.out =5),
             y = rep("Эргоферон-Плацебо", length.out =5))

res_data %>% 
  ggplot(aes(x = x, y = y)) +
  geom_point(color = "blue",
             size = 2) +
  geom_errorbar(aes(xmin = -0.2037324, xmax = 0.1707454	)) +
  geom_vline(xintercept = -1, linewidth = 2, linetype = "dashed", color = "red") +
  annotate("text", x = -1.07, y = 0.75, label = 'Граница превосходства', hjust = 0, angle = 90)+
  labs(title = "Оценка размера эффекта",
       x = "Разница средних", y = "Эргоферон-Плацебо") +
  theme(panel.background = element_rect(fill = 'white', color = 'black'),
        panel.grid.major = element_line(color = 'black', linetype = 'solid', linewidth = 0.1),
        panel.grid.minor = element_line(color = 'black', linetype = 'solid', linewidth = 0.1),
        axis.text.y=element_blank(),
        axis.ticks.y=element_blank()) +
  scale_x_continuous(limits = c(-1.5, 1.5))
```

# Анализ безопасности

# Количество НЯ* по группам:

```{r}
 df %>% 
  mutate(across(c(contains("_NORM") & contains("V1")), ~ as.numeric(.x))) %>%
  mutate(across(c(contains("_NORM") & contains("V2")), ~ as.numeric(.x))) %>%
  mutate(sum_v1 = rowSums(select(., contains("NORM") & contains("V1"))),
               sum_v2 = rowSums(select(., contains("NORM") & contains("V2")))) %>% 
  select(., contains("sum"), V0_GRP) %>%
  tbl_summary(
    by = V0_GRP,
    label = list(sum_v1 ~ "Количество НЯ на Визите 1",
                 sum_v2 ~ "Количество НЯ на Визите 2")
  )%>% 
  add_p(
    test = everything() ~ "chisq.test")
```

*Исследователями предоставлены данные по зарегистрированным НЯ по данным ЭКГ, витальных показателей, по данным осмотра. По данным лабораторных обследований НЯ не зарегистрировано. Серьезных нежелательных явлений зарегистрировано не было.

```{r echo=FALSE}
df %>% mutate(
  AE_ECG = case_when(V1_NORM_ECG == 0 & V2_NORM_ECG != 0 ~ 1,
                     TRUE ~ 0),
  AE_PHYS = case_when(V1_NORM_PHYS == 0 & V2_NORM_PHYS != 0 ~ 1,
                     TRUE ~ 0), 
  AE_VIT = case_when(V1_NORM_VIT == 0 & V2_NORM_VIT != 0 ~ 1,
                     TRUE ~ 0)) %>% select(., contains("AE"), V0_GRP) %>%
  tbl_summary(
    by = V0_GRP,
    label = list(AE_ECG ~ "НЯ: отклонения по ЭКГ",
              AE_PHYS ~ "НЯ: отклонения по данным осмотра",
              AE_VIT ~ "НЯ: отклонения по данным витальных показателей")) %>% 
  add_p(test = everything() ~ "chisq.test")
```
